【裁判字號】    92,自,376
【裁判日期】    920613
【裁判案由】    侵占等
【裁判全文】
臺灣臺中地方法院刑事判決                          九十二年度自字第三七六號
    自  訴  人  甲○○
    被      告  丙○○
                丁○○
右列被告因侵占等案件，經自訴人提起自訴，本院判決如左：
    主  文
丙○○、丁○○均無罪。
    理  由
一、自訴意旨略以：緣被告丙○○為台中商業銀行太平分行（下稱太平分行）經理，
    被告丁○○為該分行成辦法拍人員，自訴人曾向太平分行借款，並以台中市○區
    ○○○街七八號房地抵押，因經濟不景氣無法如期償還借款，經太平分行向鈞院
    聲請拍賣抵押物，嗣於民國（下同）九十一年三月二十八日（自訴狀誤載為四、
    五月間）第二次拍賣之際，由該分行以新台幣（下同）四百萬元承受。並於九十
    一年七月十七日（自訴狀誤載為八月間）執行點交，被告即將門鎖換掉，因屋內
    尚有自訴人之動產及供奉之神明、祖先神主牌位。自訴人曾於九十一年十月間前
    去搬運，惟因東西太多而無法一次運完，尚有置放於該處四樓之神明一尊、祖先
    牌位、神明桌一組、古董花瓶二只、神明掛像三組及紅木傢具二組未搬，曾向被
    告丁○○要求開門運完，但被告丁○○皆以沒有時間為由搪塞。詎被告丁○○竟
    基於意圖為自己不法之所有，於九十二年四月八日，將前開物品全部偷運走而予
    以侵占，並將祖先牌位及神像予以毀損，致自訴人受有損害，而被告丙○○為被
    告丁○○之上級主管，其二人必有犯意聯絡及行為分擔，均為共犯，因認被告二
    人涉犯侵占、毀損罪嫌云云。
二、按犯罪事實應依證據認定之，無證據不得推定其犯罪事實，又不能證明被告犯罪
    者，應諭知無罪之判決，刑事訴訟法第一百五十四條、第三百零一條第一項分別
    定有明文。又侵占罪之成立，以擅自處分自己持有之他人所有物，或變易持有之
    意為所有之意，而逕為所有人之行為，為構成要件，雖行為外形各有不同，要必
    具有不法所有之意思，方與本罪之構成要件相符（最高法院十九年上字第一○五
    二號判例、同院二十三年上字第一九一五號判例參考）。又刑法第三百五十四條
    之毀損罪，以使毀損之物施其全部或一部之效用為構成要件，最高法院四十七年
    台非字第三四號判例可資參考。
三、訊據被告二人堅決否認有何侵占或毀損之犯行，並辯稱：我們均係依法處理，且
    自訴人之妻有簽一紙動產搬遷切結書，我們依據該切結書將之視為廢棄物，並由
    總行派員清除完畢，我們並非搬遷之人，亦非指派搬遷之人，並無自訴人所指訴
    之犯行等語。
四、經查，自訴人與被告二人所任職之太平分行間確有債權債務關係，太平分行旋向
    法院聲請民事強制執行，將自訴人之妻紀日昇所有之台中市○區○○○街七八號
    房地查封拍賣，嗣於九十一年三月二十八日上午九時三十分許，於本院民事執行
    處第二次拍賣，准由債權人即太平分行以四百萬元之價格承受，並通知台中市中
    山地政事務所辦理所有權移轉登記，於同年五月十七日已由太平分行取得前開不
    動產之所有權，太平分行並於同年五月二十二日通知自訴人於通知書收到十日內
    自動搬遷，復於同年五月二十七日向法院聲請點交，於同年六月二十四日太平分
    行職員乙○○引導法院書記官及執達員至現場，然自訴人及其妻均不在現場，隔
    鄰為其親戚，經開門入內勘察，屋內物品並未搬遷，即另定期點交，並於同年七
    月十七日到場執行點交完畢，當時有債務人之弟媳胡麗蓉在場，而屋內動產經清
    點有二十五項如附表查封標的物清冊一紙可稽，且定於同年八月二十二日執行拍
    賣，惟當日債務人紀日昇與太平分行達成協議並簽訂「動產搬遷切結書」一紙在
    卷可考，其中明定「九十一年八月三十一日前完全清除並搬出：：如立切結書人
    未搬遷或搬遷未完全者，自應搬遷完全日之次日起，前揭房屋內所有一切動產視
    同廢棄物，均由太平分行自由處理」等文字，嗣至九十一年八月三十一日自訴人
    到場搬遷後，僅遺留神明一尊、祖先牌位、神明桌一組及神明掛像三組等物，並
    無古董花瓶二個及紅木傢具二組，此由證人乙○○到庭證述屬實，核與前開動產
    查封清冊之記載相符，應堪採信。且乙○○自九十一年八月三十一日自訴人搬遷
    後起，屢次聯絡就上開遺留物搬遷事宜，均無所獲，遂依據前開切結書之記載簽
    請台中商業銀行總行發包予臻舜企業社，由該企業社於九十二年二月十四日估價
    完畢，台中商業銀行總行並於九十二年四月七日發文太平分行通知驗收付款，該
    企業社於九十二年四月九日清除完畢，太平分行遂於同年月二十五日函覆總行驗
    收完畢並檢附清除後照片等情，此有估價單、台中商業銀行簡便行文表及照片（
    均影本）等件在卷可稽，復經本院調閱本院九十年度執字第二五六○五號返還借
    款民事執行卷查核屬實，足徵被告二人所辯解敘述之情節真實，應可採信；其次
    ，自訴人指訴被告二人拒絕其入搬遷，而於九十二年四月八日將古董花瓶、紅木
    傢具等侵占入己，以及將前開祖先牌位及神像等物予以毀損等情，僅到庭稱聽隔
    壁鄰居所述，並未親見，復未能舉證證明被告丁○○何時何地拒絕其入內搬遷遺
    留物，及自九十一年八月三十一日搬遷後，仍有古董花瓶、紅木傢具遺留於該處
    所，且復無客觀上證據顯現被告二人有侵占或毀損之犯行；縱或被告二人確有函
    知總行派員清除之行為，惟此乃被告依據債務人即自訴人之妻紀日昇親簽之上開
    切結書之記載所為，尚難據此推論被告二人有何侵占或毀損之主觀犯意。
五、綜上所述，被告二人前開所辯，應屬可採信，自難僅憑自訴人單純片面之指訴，
    即認被告二人有侵占或毀損之犯行，此外，復查無其他積極確切之證據，足以證
    明被告有不法所有侵占或毀損之事實，揆諸前開規定及判例意旨，既不能證明被
    告二人犯罪，自應為無罪之諭知，以示審慎。
據上論斷，應依刑事訴訟法第三百四十三條、第三百零一條第一項，判決如主文。
中      華      民      國    九十二    年      六      月     十三     日
                                台灣台中地方法院刑事第七庭
                                    法  官  夏  一  
右正本證明與原本無異。
如不服本判決，應於判決送達後十日內向本院提出上訴狀，上訴於臺灣高等法院臺中
分院( 須附繕本 )。
                                    書記官
中      華      民      國    九十二    年      六      月     十三     日


司法院資訊處製作；財團法人民間司法改革基金會備份。
